臺灣新北地方法院刑事判決
111年度訴字第842號
公  訴  人  臺灣新北地方檢察署檢察官
被      告  陳柏翰


選任辯護人  洪志文法扶律師
上列被告因違反毒品危害防制條例案件，經檢察官提起公訴（11
0年度偵字第40693號、111年度偵字第353號），本院判決如下：
    主  文
陳柏翰共同犯販賣第二級毒品未遂罪，處有期徒刑貳年。緩刑伍
年，緩刑期間付保護管束，並應向檢察官指定之政府機關、政府
機構、行政法人、社區或其他符合公益目的之機構或團體，提供
壹佰陸拾小時之義務勞務，及應完成拾貳小時之法治教育課程，
且不得非法持有或施用第一級至第四級毒品。
扣案如附表編號1所示之物沒收；扣案如附表編號2所示之大麻沒
收銷燬。
    事  實
一、陳柏翰明知大麻係毒品危害防制條例第2條第2項第2款所列
    之第二級毒品，不得販賣，竟與林逸軒【現由臺灣新北地方
    檢察署（下稱新北地檢署）通緝中】及另一名真實姓名、年
    籍不詳，使用Telegram（俗稱飛機）通訊軟體暱稱「Lemon 
    bee」帳號成年男子（下稱「Lemon bee」），共同基於販賣
    第二級毒品以營利之犯意聯絡，由林逸軒於民國110年8月14
    日15時51分許，使用飛機通訊軟體，以暱稱「Fiona Wang」
    帳號對桃園市政府警察局楊梅分局（下稱楊梅分局）偵查隊
    警員傳送：「請問有需要草嗎」之訊息而欲販賣毒品。該警
    員發現上開販售毒品訊息，即自同日20時26分許起，使用飛
    機通訊軟體與林逸軒聯繫，經林逸軒邀請而進入林逸軒所另
    行建立之「代儲2g」群組，雙方議定以新臺幣（下同）3740
    元之價格買賣2公克之大麻，以及匯款後再將大麻放置在新
    北市土城區某處等事宜，再由「Lemon bee」於「代儲2g」
    群組內，提供林逸軒所申辦之彰化銀行汐科分行帳號000-00
    000000000000號帳戶，警員即於同日23時5分許匯款3740元
    至上開帳戶，經林逸軒確認無誤後，陳柏翰再持如附表編號
    1所示之行動電話接獲林逸軒指示，自其新北市○○區○○路0段
    00號4樓之住處外出，嗣於同日23時34分許，將2公克之大麻
    放置在新北市○○區○○○街00號旁草叢，並回傳該處之照片予
    林逸軒，林逸軒再將照片轉傳予警員，警員即於同日23時48
    分許前往上開地點，當場扣得如附表編號2所示之大麻，經
    後續偵辦後，再於110年10月20日13時43分許，持本院搜索
    票至陳柏翰之新北市○○區○○路0段00號4樓住處執行搜索，查
    扣如附表編號1所示之行動電話，始循線查悉上情。
二、案經楊梅分局報告新北地檢署檢察官偵查起訴。
    理  由
一、按被告以外之人於審判外之言詞或書面陳述，除法律有規定
    者外，不得作為證據；又被告以外之人於審判外之陳述，雖
    不符合同法第159條之1至第159條之4之規定，但經當事人於
    審判程序同意作為證據，法院審酌該言詞陳述或書面陳述作
    成時之情況，認為適當者，亦得為證據。當事人、代理人或
    辯護人於法院調查證據時，知有第159條第1項不得為證據之
    情形，而未於言詞辯論終結前聲明異議者，視為有前項之同
    意，刑事訴訟法第159條第1項及同法第159條之5分別定有明
    文。查本判決下列所引用被告以外之人於審判外之陳述，被
    告陳柏翰及其辯護人於本院準備程序及審理時均表示同意作
    為證據（見本院卷第51、76頁），或檢察官、被告及其辯護
    人知有上開不得為證據之情形，亦均未於言詞辯論終結前聲
    明異議，本院審酌上開證據製作時之情況，尚無違法不當及
    證明力明顯過低之瑕疵，且為證明本件犯罪事實所必要，揆
    諸上開規定，均應有證據能力。而非供述證據部分，並無證
    據顯示係實施刑事訴訟程序之公務員違背法定程序所取得之
    證據，亦無顯有不可信之情況或不得作為證據之情形，自均
    有證據能力。
二、犯罪事實之認定：
  ㈠上開犯罪事實，業據被告於警詢、偵查、本院準備程序及審
    理時坦認不諱，復有楊梅分局偵查隊110年9月5日、同年10
    月20日、同年11月12日偵查報告、通聯調閱查詢單、雙向通
    聯紀錄、新北地檢署檢察官拘票暨報告書、指認犯罪嫌疑人
    紀錄表、彰化銀行客戶基本資料查詢明細、存款交易查詢表
    、本院110年聲搜字第1461號搜索票、楊梅分局110年8月14
    日扣押筆錄暨扣押物品目錄表、同年10月20日搜索、扣押筆
    錄暨扣押物品目錄表、臺北榮民總醫院110年8月19日北榮毒
    鑑字第C0000000號毒品成分鑑定書、同年11月24日北榮毒鑑
    字第C0000000號毒品成分鑑定書（一）、（二）、警方接獲
    照片與被告手機內照片比對資料、入出境資訊連結作業各1
    份、現場蒐證暨扣案物照片8張、飛機通訊軟體對話紀錄翻
    拍畫面21張、被告手機照片、LINE通訊軟體對話紀錄及備忘
    錄翻拍畫面9張、監視器影像翻拍畫面15張及監視器影像光
    碟1片附卷可稽【見他卷第2頁至第6頁反面、第13頁、第22
    頁正反面、第26頁至第32頁反面；110年度偵字第40693號卷
    （下稱偵卷）第9頁至第14頁反面、第29至30、34至45、47
    至49頁、第55頁至第65頁反面、第67頁正反面、第81、82頁
    、卷末袋；111年度偵字第353號卷第4至10、82頁】，以及
    有如附表編號1、2所載之扣案物品可資佐證，足供擔保被告
    上開任意性自白確與事實相符，堪以採信。
  ㈡按政府查緝販賣毒品犯行無不嚴格執行，且販賣毒品罪係重
    罪，若無利可圖，衡情一般持有毒品者，當不致輕易將持有
    之毒品交付他人。且販賣毒品乃違法行為，非可公然為之，
    且有其獨特之販售路線及管道，亦無公定之價格，復可任意
    增減其分裝之數量，而每次買賣之價量，亦可能隨時依市場
    貨源之供需情形、交易雙方之關係深淺、資力、對行情之認
    知、可能風險之評估、查緝是否嚴緊，及購買者被查獲時供
    述購買對象之可能性風險評估等諸般事由，而異其標準，非
    可一概而論，是販賣之利得，誠非固定，縱使販賣之人從價
    差或量差中牟利方式互異，其意圖營利之非法販賣行為仍屬
    同一。又販賣利得，除經被告供明，或因帳冊記載致價量至
    臻明確外，確實難以究明。然一般民眾均普遍認知毒品價格
    非低、取得不易，且毒品交易向為政府查禁森嚴，一經查獲
    ，並對販毒者施以重罰，衡諸常情，倘非有利可圖，殊無必
    要甘冒持有毒品遭查獲、重罰之極大風險，無端親至交易處
    所，或於自身住處附近交易毒品，抑或購入大量毒品貯藏，
    徒招為警偵辦從事毒品販賣之風險。從而，除確有反證足資
    認定提供他人毒品者所為係基於某種非圖利本意之原委外，
    通常尚難因無法查悉其買進、賣出之差價，而諉無營利之意
    思，或阻卻販賣犯行之追訴，以免知過坦承者難辭重典，飾
    詞否認者反得逞僥倖，反失情理之平。經查，被告於警詢及
    偵查時供稱：我幫林逸軒放，他會便宜賣我大麻，我可以從
    中向林逸軒以更廉價的價錢購買大麻施用等語（見偵卷第20
    頁反面、第73頁），可知被告已坦承其確有牟利之意圖甚明
    ，且本院審酌被告於案發時為智識正常之人，對於販賣毒品
    為檢警機關嚴予取締之重罪，當知之甚稔，苟無利潤可圖，
    衡情被告應不至於甘冒遭查緝法辦重罪之風險而為本案犯行
    ，是被告自白其意圖營利而著手為本案販賣第二級毒品犯行
    ，核與常情並無悖離，復查無反證足認被告確另基於某種非
    圖利本意之原委所為，堪認其就本案毒品交易，主觀上有意
    圖營利之販賣故意無訛。
  ㈢綜上所述，本案事證明確，被告與林逸軒、「Lemon bee」共
    同著手販賣第二級毒品之犯行，堪以認定，應予依法論科。
三、論罪科刑之依據：
  ㈠按刑事偵查技術上所謂之「釣魚」者，則指對於原已犯罪或
    具有犯罪故意之人，司法警察於獲悉後為取得證據，以設計
    引誘之方式，佯與之為對合行為，使其暴露犯罪事證，待其
    著手於犯罪行為之實行時，予以逮捕、偵辦，因犯罪行為人
    主觀上原即有犯罪之意思，倘客觀上已著手於犯罪行為之實
    行時，自得成立未遂犯（最高法院106年度台上字第374號判
    決意旨參照）。經查，本案係由林逸軒先使用通訊軟體傳送
    販售毒品之訊息，用以透露欲進行毒品交易之意，並與佯為
    毒品買家之警員議定大麻之交易事宜，被告再依林逸軒之指
    示，至新北市○○區○○○街00號旁之草叢放置毒品，顯見被告
    自始即具有販賣第二級毒品以營利之主觀犯意，且客觀上已
    著手販賣第二級毒品之犯行，惟因佯為毒品買家之警員原即
    無進行毒品交易之真意，後續聯繫毒品交易事宜僅為求人贓
    俱獲，伺機逮捕，雙方實際上未能真正完成交易行為，揆諸
    前開說明，應僅構成未遂犯，是核被告所為，係犯毒品危害
    防制條例第4條第2項、第6項之販賣第二級毒品未遂罪，至
    其意圖販賣而持有大麻之低度行為，應為販賣未遂之高度行
    為所吸收，不另論罪（最高法院110年度台上字第4903號判
    決意旨參照）。
　㈡又被告與林逸軒、「Lemon bee」就本案犯行，有犯意聯絡及
    行為分擔，為共同正犯。
  ㈢刑之加重、減輕說明：
　⒈被告於警詢、偵查、本院準備程序及審理時均自白其本案所
    為共同販賣第二級毒品未遂之犯行，實已符合毒品危害防制
    條例第17條第2項之規定，自應依法減輕其刑。
　⒉被告著手實行共同販賣第二級毒品之犯行而未遂，則應依刑
    法第25條第2項規定減輕其刑。
　⒊按刑法第59條規定犯罪之情狀可憫恕者，得酌量減輕其刑，
    同法第57條規定科刑時應審酌一切情狀，尤應注意所列事項
    （共10款）為科刑輕重之標準，兩條適用上固有區別，惟所
    謂「犯罪之情狀」與「一切情形」，並非有截然不同之領域
    ，於裁判上酌減其刑時，應就犯罪一切情狀（兼及第57條所
    列舉之10款事項），予以全盤考量，審酌其犯罪有無可憫恕
    之事由，以為判斷（最高法院110年度台上字第3485號判決
    意旨參照）。本院審酌被告於本案僅負責放置大麻，且僅得
    以較便宜之價格向林逸軒購買毒品，所獲利益甚微，以其犯
    罪情節論，惡性尚非重大不赦，縱依前揭減刑事由減輕其刑
    並量處法定最低本刑，仍失之過苛，實屬情輕法重，本院審
    酌上情，認被告本案犯罪之情狀顯可憫恕，如量處法定刑之
    最低刑度，猶嫌過重，爰再依刑法第59條之規定酌量減輕其
    刑，並就上開減刑事由依法遞減之。
　⒋至被告雖供出其毒品來源為林逸軒，然林逸軒現經新北地檢
    署通緝中，有其臺灣高等法院通緝記錄表1份在卷可佐（見
    本院卷第67頁），以致本案並未因此而查獲其他正犯或共犯
    ，是被告自無依毒品危害防制條例第17條第1項規定減輕其
    刑之餘地。
  ㈣爰以行為人之責任為基礎，審酌被告明知大麻為非法之違禁
    物，持以施用足以戕害人之身體健康，且極易成癮，竟為貪
    圖不法利益，漠視法令而欲販賣予他人，若確實售出而流入
    社會，不僅助長他人施用毒品惡習，對施用毒品者之身心影
    響甚鉅，亦使毒品於社會上易於流通，增加檢警全面查緝之
    困難，危害社會治安及國家法益，所為顯屬非是，兼衡被告
    於本案欲販賣之大麻數量非多，且幸未及流入社會即為警查
    獲，暨其犯罪動機、目的、手段、智識程度、生活狀況及犯
    罪後坦承犯行之態度等一切情狀，量處如主文所示之刑，以
    資懲儆。
  ㈤查被告前未曾因故意犯罪受有期徒刑以上刑之宣告，有臺灣
    高等法院被告前案紀錄表可參，本院審酌被告犯後自始坦承
    犯行，案發後迄今亦無其他犯罪前科紀錄，堪認應具悔悟之
    意，經此偵、審程序之教訓，當知所警惕而無再犯之虞，再
    衡諸其於本案之販毒次數僅有1次，且所欲販售之大麻業經
    扣案而尚未流入社會，於本案所擔任之角色及涉案情節亦較
    為輕微，犯罪情節尚非重大，認對被告所宣告之刑，以暫不
    執行為適當，爰依刑法第74條第1項第1款之規定，併予諭知
    緩刑5年，並斟酌其所為仍屬著手販賣毒品之社會危害性重
    大犯罪行為，為使其確實心生警惕，痛改前非及預防再犯，
    實有科予一定負擔之必要，乃再依刑法第74條第2項第5款、
    第8款規定，命被告應向檢察官指定之政府機關、政府機構
    、行政法人、社區或其他符合公益目的之機構或團體，提供
    160小時之義務勞務，及應完成12小時之法治教育課程，且
    不得非法持有或施用第一級至第四級之毒品（單純施用或持
    有未逾法定數量之第三級或第四級毒品雖未構成刑事犯罪，
    仍在禁止之列，但經醫師處方、戒癮治療等合法事由而持有
    或施用者，則不在此限），以防止再犯及觀後效。倘被告違
    反上開所定負擔且情節重大者，依刑法第75條之1第1項第4
    款規定，其緩刑之宣告仍得由檢察官向法院聲請撤銷，併此
    敘明。再按執行刑法第74條第2項第5款至第8款所定之事項
    ，而受緩刑之宣告者，應於緩刑期間付保護管束，刑法第93
    條第1項第2款定有明文，是另依上開規定，併為緩刑期間付
    保護管束之諭知。
  ㈥沒收之說明：
　⒈扣案如附表編號1所示之行動電話，為被告持以與林逸軒聯絡
    販賣扣案大麻事宜所用之物一節，業據被告於本院準備程序
    時供承不諱（見本院卷第50頁），並有前揭通訊軟體對話譯
    文暨對話紀錄翻拍畫面可考，則應依毒品危害防制條例第19
    條第1項之規定宣告沒收。
　⒉扣案如附表編號2所示之大麻，為被告本案所欲販賣而查獲之
    第二級毒品，是不問屬於犯罪行為人與否，應依毒品危害防
    制條例第18條第1項前段之規定宣告沒收銷燬。
　⒊至警方於本案雖另扣得如附表編號3至12所示之物，然被告於
    本院準備程序時供稱：上開物品都是我自己施用毒品時所使
    用等語（見本院卷第50頁），而表示此部分扣案物均與本案
    無關，且依卷內事證尚無從認定為供本案犯罪所用或預備之
    物，檢察官復未能進一步提出證據證明此部分扣案物與本案
    犯行之關聯性，自均無從於本案併予宣告沒收，末此敘明。
據上論斷，應依刑事訴訟法第299條第1項前段，毒品危害防制條
例第4條第2項、第6項、第17條第2項、第18條第1項前段、第19
條第1項，刑法第11條、第28條、第25條第2項、第59條、第74條
第1項第1款、第2項第5款、第8款、第93條第1項第2款，判決如
主文。
本案經檢察官鄭朝光偵查起訴，檢察官王凌亞到庭執行職務。　
中　　華　　民　　國　　111 　年　　10　　月　　19　　日
                  刑事第三庭  審判長法　官  蘇揚旭
                                    法  官  施建榮
                                    法  官  洪振峰
上列正本證明與原本無異。
如不服本判決，應於判決送達後20日內敘明上訴理由，向本院提
出上訴狀 (應附繕本) ，上訴於臺灣高等法院。其未敘述上訴理
由者，應於上訴期間屆滿後20日內向本院補提理由書「切勿逕送
上級法院」。
                                    書記官　蘇宣容　　　
中　　華　　民　　國　　111 　年　　10　　月　　20　　日
附錄本案論罪科刑法條全文：
毒品危害防制條例第4條
製造、運輸、販賣第一級毒品者，處死刑或無期徒刑；處無期徒
刑者，得併科新臺幣3千萬元以下罰金。
製造、運輸、販賣第二級毒品者，處無期徒刑或10年以上有期徒
刑，得併科新臺幣1千5百萬元以下罰金。
製造、運輸、販賣第三級毒品者，處7年以上有期徒刑，得併科
新臺幣1千萬元以下罰金。
製造、運輸、販賣第四級毒品者，處5年以上12年以下有期徒刑
，得併科新臺幣5百萬元以下罰金。
製造、運輸、販賣專供製造或施用毒品之器具者，處1年以上7年
以下有期徒刑，得併科新臺幣1百50萬元以下罰金。
前五項之未遂犯罰之。
附表：
編號 扣押物名稱及數量 備註欄 1 廠牌為IPHONE之行動電話1支（內無SIM卡） 為被告持以聯絡毒品交易事宜所用之物。 2 大麻1包 驗前淨重2.0151公克，因鑑驗取樣0.0503公克，驗餘淨重1.9648公克，檢出第二級毒品大麻成分。 3 紙濾嘴1包 無證據可證明與本案有關，無從宣告沒收。  4 濾嘴1包  5 殘渣袋11個  6 磅秤1臺  7 盛裝罐1個  8 吸食器2組  9 吸食器濾嘴3個  10 刮盤1個  11 刮卡1個  12 菸草1瓶